臺灣臺北地方法院交通事件裁定　　　　　　　　九十年度交聲字第一三七五號
　　異議人即
　　受處分人　甲○○
右列受處分人因違反道路交通管理處罰條例案件，對於台北市交通事件裁決所中華民
國九十年十月三十日所為之處分（原處分案號：北市裁三字第車裁二二－ＡＢＶ九三
九八八號），聲明異議，本院裁定如左：
    主      文
異議駁回。
    理      由
一、交通違規事件裁罰案件，性質上屬於交通行政主管機關本於職權就公法上具體事
    件所為之決定而對外直接發生法律效果之單方行政行為，參酌行政法院五十六年
    度判字第八一號判例意旨「本件原告行為時尚在舊所得稅法施行期間，實體上固
    應適用舊法，但被告官署稽徵程序係開始於現行所得稅法令公布施行以後，程序
    上即應適用新法」，本件道路交通管理處罰條例雖於民國九十年一月十七日公布
    修正，於同年六月一日施行，依行政「實體從舊，程序從新」原則，尚無比較新
    舊法之問題，核先敘明。按汽車（包括機器腳踏車）之燈光、雨刮、喇叭、照後
    鏡、排氣管、消音器或其他設備不全，或擅自增、減、變更原有規格之設備，或
    損壞不予修復者，處汽車所有人新台幣（以下同）九百元以上一千八百元以下罰
    鍰，行為時道路交通管理處罰條例第十六條第一項第二款、同條例第三條第八款
    定有明文。
二、本件受處分人即異議人甲○○於民國八十九年十二月四日下午一時四十五分許，
    駕駛車號ＤＮＹ－六六二號輕機車，途經台北市○○○路、凱達格蘭大道附近道
    路，為台北市政府警察局中正一分局交通分隊員警乙○○發現該車未裝照後鏡加
    以攔停，並以受處分人有違反右開道路交通管理處罰條例第十六條第一項第二款
    規定之行為開單舉發，並由受處分人當場簽收。惟受處分人於舉發通知單上所載
    之應到案日期前未向原處分機關提出申訴，經原處分機關函請舉發單位調查結果
    ，仍認受處分人有上開違規行為，原處分機關乃依道路交通管理處罰條例第十六
    條第一項第二款規定於九十年十月三十日裁處受處分人高額一千八百元之罰鍰。
三、本件受處分人異議意旨略以：受處分人固坦承機車照後鏡損壞，但辯稱：其先後
    二個月內，因未裝照後鏡遭二次舉發，顯然違背一事不兩罰云云，經查：受處分
    人於右開時地駕駛右開機車，途經台北市○○○路、凱達葛蘭大道口，為台北市
    政府警察局中正一分局交通分隊員警乙○○發現該車未裝照後鏡，並以受處分人
    有違反右開道路交通管理處罰條例第十六條第一項第二款規定之行為，攔停舉發
    之違規事實。業據證人即舉發人員警乙○○到庭證述無訛，以證人與受處分人素
    昧平生，毫無糾葛，當無自陷於偽證罪追訴之情而構詞誣陷受處分人之理，況交
    通警察掣單舉發違反道路交通管理處罰條例所列之違規事實，本質上為行政處分
    ，係公務員基於職務上之權力，依法就特定之具體事件所為之具公法上效果之單
    方面行政行為，基於公務員為公法上行為具有公信力之原則，該行政行為本可被
    推定為真正，又本院由前開卷證已得有受處分人確有上開違規行為之心證，且於
    本件卷存證據資料內並無任何積極證據足以證明執勤員警所為之採證舉發有何不
    當或違法之處，是本件交通警察基其職務上之權力，就受處分人違規之行為攔停
    舉發，應信為真。至受處分人於本案遭舉發前（八十九年十月十一日），在不同
    之地點（台北市○○○路、市○○道○○道路），騎乘前開機車，亦由台北市政
    府警察局松山分局交通大隊警員巫東衛以機車未裝照後鏡攔停舉發，惟此等違規
    事實既與本件舉發之時間、地點不同，是其顯非同一違規事實，亦與連續舉發無
    關，按連續舉發之規定係針對貨車超載、逕行舉發違反道路交通管理處罰條例第
    三十三條、第四十條、第五十六條及汽車買賣業或汽車修理業，在道路上停放待
    售或承修之車輛，經執法人員令其移置適當場所，而不遵令改正者諸狀況，得在
    一定之條件下連續舉發，此參之違反道路交通管理事件統一裁罰標準及處理細則
    第十二條自明，是本件並無連續舉發規定之適用甚明。從而，受處分人認本件違
    反一事不兩罰、及連續舉發之原則，應係誤解所致。另未裝照後鏡本足以影響騎
    乘機車之安全，而裝設照後鏡亦無庸辦理任何手續，其經開單告發後，本應即刻
    改善，惟本件受處分人於前案後近二個月未裝修又遭本件舉發，其顯然未予改正
    ，此等可歸責受處分人之事由，自不得由受處分人據為免責之藉口，從而，受處
    分人所辯，應係卸責之詞。本件事證明確，受處分人之違規行為堪以認定。
四、綜上所述，受處分人確實有於右開時地駕駛輕型機車而未裝照後鏡之違規行為。
    處分機關依右開道路交通管理處罰條例第十六條第一項第二款規定裁處受處分人
    一千八百元之罰鍰，核無違誤，本件受處分人之異議為無理由，自應駁回其異議
    。
據上論斷，應依道路交通案件處理辦法第十九條，裁定如主文。
中      華      民      國    九十一  年      一    月      二十九     日
                                      臺灣臺北地方法院交通法庭
                                                法  官  劉  嶽  承
右正本證明與原本無異。
如不服本裁定，應於裁定送達後五日內向本院提出抗告狀。
                                                書記官  江  虹  儀
中      華      民      國    九十一    年     一     月    二十九    日
